【裁判字號】    95,裁,2146
【裁判日期】    950925
【裁判案由】    獎懲等
【裁判全文】
最  高  行  政  法  院  裁  定
                                     95年度裁字第02146號
抗  告  人  甲○○
上列抗告人因與相對人公務人員保障暨培訓委員會間獎懲等事件
，對於中華民國94年11月21日臺北高等行政法院94年度訴字第
642號裁定提起抗告，本院裁定如下︰
    主  文
抗告駁回。
抗告訴訟費用由抗告人負擔。
    理  由
一、本件抗告人為國立臺北商業技術學院組員，因該校認其不依
    正當管道申訴，連續濫發存證信函並自訴長官、考績委員會
    委員等人偽造文書罪，違反紀律，損害公務人員聲譽，有確
    實證據，以90年12月25日90北商技人字第5390號令核予記一
    大過懲處。抗告人不服，循序提起復審（應為申訴）、再復
    審（應為再申訴），經相對人以91年11月12日91公申決字第
    0285號再申訴決定駁回確定。惟抗告人仍不服，對該再申訴
    決定，提起訴願，經訴願機關考試院決定不受理，遂提起行
    政訴訟，主張：（一）訴願決定（考試院93年12月28日訴願
    決定）、原處分機關函（被告即相對人93年11月2日公保字
    第0930009421號函之訴願答辯書）及再申訴決定（相對人91
    公申決字第285號再申訴決定）均撤銷。（二）被告即相對
    人將判決書登五大報道歉及判賠新台幣五百萬元及遲延利息
    等語。
二、原審法院以：「被告（即相對人）93年11月2日公保字第
    09300 09421號函，係就原告（即抗告人）所提起之訴願所
    為答辯書，並非行政處分，原告請求撤銷，顯有誤會；至於
    原告請求撤銷被告91公申決字第285號再申訴決定、考試院
    93年12 月28日訴願決定部分，再申訴事件一經被告為再申
    訴決定，事件即告確定，原告不得對本件再申訴決定提起行
    政爭訟，訴願決定為訴願不受理之決定，並無不合」、「原
    告雖得依行政訴訟法第7條，於本件行政訴訟中合併請求國
    家賠償，惟原告之第1項聲明請求部分為不合法，則其合併
    請求國家賠償部分，亦為不合法」為由，認抗告人在原審之
    訴為不合法，予以裁定駁回。
三、本件抗告意旨略謂：渠為國立臺北商業技術學院組員，固曾
    發存證信函，自訴長官犯罪，惟此為正當權利之行使，該院
    竟為記一大過之懲處，與考績法之規定不符，自得依行政訴
    訟法第2條規定，提起行政訴訟，乃原審法院不察，未依法
    調查審認，率從程序駁回，自屬違背法令等語。
四、按公務人員與國家間具有特別權力關係，因該特別權力關係
    所生之公法爭議，實務原持保留態度認不得提起行政訴訟，
    嗣司法院大法官對此漸採放寬態度，在某些情形下，同意相
    對人得提起行政訴訟。至於是否得提起行政訴訟，一般係參
    酌司法院釋字第298號解釋，以國家對相對人所為之措施是
    否足以改變其公務人員之身分，影響及服公職之權利以為斷
    。基此，為保障公務人員之權益，公務人員保障法（下稱保
    障法）第1條規定：「為保障公務人員之權益，特制定本法
    。本法未規定者，適用其他有關法律之規定。」有關公務人
    員權益之救濟，保障法已有特別規定，公務人員如認其權益
    遭受損害而欲請求救濟，自應優先依保障法所定之程序處理
    。又「公務人員權益之救濟，依本法所定復審、申訴、再申
    訴之程序行之。」為同法第4條第1項所明定，可知公務人員
    權益保障事件之救濟途徑分為：復審與申訴、再申訴二種不
    同程序。又依保障法第77條第1項：「公務人員對於服務機
    關所為之管理措施或有關工作條件之處置認為不當，致影響
    其權益者，得依本法提起申訴、再申訴。」第78條第1項：
    「提起申訴，應向服務機關為之。不服服務機關函復者，得
    於復函送達之次日起30日內，向保訓會提起再申訴。」第83
    條第6款：「．．．對於保訓會所為再申訴之決定不得以同
    一事由復提再申訴。」第91條第1項：「保訓會所為保障事
    件之決定確定後，有拘束各關係機關之效力；．．．。」等
    規定，及同法第84條並未準用第72條之規定，被告係再申訴
    事件之最終審理機關，一經該會為再申訴決定，事件即告確
    定，不得以同一事由更為爭執。查本件抗告人前經國立臺北
    商業技術學院認其不依正當管道申訴，連續濫發存證信函並
    自訴長官、考績委員會委員等人偽造文書罪，違反紀律，損
    害公務人員聲譽，予以記一大過處罰，核其性質並未改變抗
    告人公務人員身分，影響及服公職之基本權利，純屬服務機
    關基於管理措施所為之行為，抗告人若有不服，揆諸上述說
    明，祗能循申訴、再申訴途徑，謀求救濟，此為最終之救濟
    途徑，抗告人依法不得再對相對人所為之再申訴決定，再行
    提起行政訴訟。從而原審裁定以抗告人在原審之訴為不合法
    ，予以裁定駁回，核無違誤。抗告人仍執其一己之主觀見解
    ，訴請廢棄原裁定，非有理由，應予駁回。
五、依行政訴訟法第104條、民事訴訟法第95條、第78條，裁定
    如主文。
中    華    民    國    95    年    9     月    25    日
                  第六庭審判長法  官  張  登  科
                              法  官  簡  朝  振
                              法  官  葉  百  修
                              法  官  藍  獻  林
                              法  官  林  清  祥
以  上  正  本  證  明  與  原  本  無  異
中    華    民    國    95    年    9     月    26    日
                              書記官  邱  彰  德


司法院資訊處製作；財團法人民間司法改革基金會備份。
